臺灣高等法院刑事判決　　　　　　　　　　　　　九十三年度上訴字第二九五一號
　　上　訴　人　臺灣板橋地方法院檢察署檢察官
　　被　　　告　甲○○
　　選任辯護人　林見軍　律師
右上訴人因被告違反稅捐稽徵法等案件，不服臺灣板橋地方法院九十二年度簡上字第
四四０號，中華民國九十三年六月十六日第一審判決（起訴案號：臺灣板橋地方法院
檢察署九十二年度偵字第八八八八號），提起上訴，本院判決如左：
    主      文
上訴駁回。
    理      由
一、公訴意旨略以：被告甲○○係設立於桃園縣桃園市○○○路○段七號五樓之三「
    拓亞鋼鐵有限公司」（以下簡稱拓亞公司）負責人，為從事業務之人，明知乙○
    ○（原姓名：楊明福）於民國八十八年間，並未在拓亞公司工作及支領薪水，竟
    基於逃漏營利事業所得稅之犯意，利用不知情之會計，以虛報薪資之不正當方法
    ，於八十八年間，向財政部臺灣省北區國稅局桃園縣分局，虛列楊明福於拓亞公
    司薪資費用新臺幣（下同）二十一萬一千四百元，並製作當年度各類所得扣繳暨
    免扣繳憑單，向該局申報營利事業所得稅，據以逃漏稅捐，足以生損害於乙○○
    及稅捐機關核課稅款之正確性，因認被告涉犯稅捐稽徵法第四十一條逃漏稅捐罪
    及刑法第二百十六條、第二百十五條行使業務上登載不實文書罪嫌。
二、訊之被告甲○○，堅決否認有任何公訴人所指逃漏稅捐或行使業務登載不實文書
    之行為，並以初時僅言及將成立公司，至於工程承攬契約並非渠所簽訂，扣繳憑
    單亦非渠製作等語置辯。
三、公訴人認被告涉嫌右揭犯罪，無非以告訴人乙○○、證人林素貞（更名為林秋彤
    ）之指證、告訴人八十八年度綜合所得稅核定通知書及扣繳暨免扣繳憑單為依據
    。惟按犯罪事實之認定，應憑證據，如未能發現相當證據，或證據不足以證明，
    自不能以推測或擬制之方法，以為裁判之基礎；而認定犯罪事實所憑之證據，無
    論係直接證據或間接證據，其為訴訟上之證明，須於通常一般之人均不致有所懷
    疑，而得確信其為真實之程度者，始得據為有罪之認定。經查：
    (一)拓亞公司於八十四年十二月六日申請設立登記，負責人為許德明，股東為許坤
      池、洪美女、古金鳳、曹秋玉，再於八十七年七月二日申請變更負責人為甲○
      ○，股東為許德明、許坤池、洪美女、曹秋玉，有經濟部中部辦公室九十三年
      一月二十日經（九二）中辦三字第Ｚ○○○○○○○○○Ｏ號函及所附公司設
      立登記、變更登記事項卡影本在卷可稽。
    (二)據證人許坤池於原審具結證稱「（拓亞公司成立、經營情形？）八十五年成立
      。我同時申請二家公司，一家是拓亞，一家是賀音。」、「拓亞之營運項目是
      鋼鐵，我沒有實際用拓亞名義經營。」「（何時開始以拓亞名義對外經營？）
      確實時間我不記得，我只記得工程名稱包含長庚護理之家。」、「許坤炎以前
      是跑拓亞的業務的，拓亞的業務大多是炎招來的。」；另證人許德明於原審亦
      具結證稱「（拓亞公司成立、經營情形？）許坤池找我擔任董事，我們是堂兄
      弟關係。」、「我沒有參與過公司經營。公司後來由許坤炎負責實際上之經營
      。」。是足證拓亞公司設立時雖以許德明為名義負責人，惟實際經營者為許坤
      池，之後再轉由許坤炎負責實際營運。
    (三)拓亞公司於八十八年八月四日承攬「復健Ｃ１區護理之家結構體鋼筋加工及組
      立工程」，有卷附工程承攬書可稽（他字第二四二號影印卷第二四、二五頁）
      ，證人林秋彤於原審時具結證稱「（八十八年間）實際經營的是許坤炎。當時
      甲○○是小包。」，而證人楊明城於原審證稱「（是否跟許坤炎承包工程）有
      ，八十八年長庚療養院工程。約四個月。我與被告沈一起承包這個工程，我不
      知道沈是拓亞公司負責人。」、「（跟何人請款）許坤炎。」、「（是否提供
      實際從事工作之員工資料給許坤炎報稅）有。包括提供楊明福之
      給許坤炎報稅，楊明福是我弟弟。」、「楊明福本人不認識甲○○或許坤炎。
      」、「楊明福那時失業，但楊明福那時不認識甲○○。當時在長庚做時，人很
      多，一天有一百三十多個人，我跟甲○○不是很熟，所以我弟弟到那邊也不認
      識沈。」、「我是到許坤炎公司領錢時拿（
      。」（原審卷第一一八至一二０頁），亦足徵於八十八年間，拓亞公司承攬前
      開工程施作時之實際負責人係許坤炎無訛。
    (四)證人許坤炎雖於偵查中供稱「八十九年間，我跟他（甲○○）有合夥做工程。
      」，且證人林素貞於偵查中亦證稱拓亞公司係被告與許坤炎合夥，且稱「有身
      分證才可以申報薪資所得，甲○○會拿臨時工的
      沈是工頭，負責找工人。工人要領錢都是透過甲○○。」（偵八八八八號卷第
      四五頁反面、四六頁）。然查，依證人楊明城右揭證詞，告訴人乙○○
      係經楊明城交付許坤炎，與證人林秋彤所為係由被告交付乙節，已非一致，而
      證人林素貞於檢察官該次庭訊時，亦陳稱「我都是補助而已，不是很清楚。」
      （同上卷第四六頁），而據證人林秋彤於原審證稱「我來公司時就有在拓亞看
      過被告，但他當時不一定是在拓亞工作。我來了二、三個月後，許坤炎拿被告
      他就幫我們變更負責人。」、「許坤炎名下有三家公司，這個牌可有變更負責
      人為甲○○，但拓亞公司實際上沒有營運，變更負責人後，有一、二年時間沒
      有運作。」、「（八十八年間）實際經營的是許坤炎。當時甲○○是小包，沈
      是在現場負責管理的人。」（原審卷第一一三、一一四頁），查亦明確證稱拓
      亞公司係由許坤炎實際經營，是則縱被告與許坤炎存在合夥關係，然該公司實
      際上既為許坤炎經營，尚難徒憑被告登記為公司負責人，遽行推測其與實際負
      責人許坤炎之間，就告訴人名義填製扣繳暨免扣繳憑單與逃漏稅捐行為，即具
      有犯意之聯絡，而本件告訴人
      彤於原審證稱「甲○○、楊明城、許坤池、許坤炎都有可能。」（原審卷第一
      一七頁），查亦未能確認係由被告所提供，是亦無從證明被告在客觀上確有參
      與公訴人所指犯罪行為，要不得僅憑告訴人所為渠遭拓亞公司虛報所得之指訴
      ，遽為不利於被告之認定。
    綜右理由，公訴人所引證據尚不足為不利於被告認定之依據，此外復無其他積極
    證據足為佐證，應認被告犯罪尚屬不能證明。
四、原審對被告為無罪之諭知，經核並無不合。公訴人雖以原審未傳喚告訴人到庭調
    查為由，指摘原審判決不當而提起上訴；惟查，本件告訴人是否確實因參與工程
    而自拓亞公司受領款項，固為告訴人於偵查中所否認，且與證人楊明城於原審之
    證詞不同，然依右揭事證，拓亞公司實際負責人為許坤炎，被告並未實際參與拓
    亞公司之經營，則拓亞公司於八十八年間縱有浮報乙○○（楊明福）薪資，製作
    不實之扣繳憑單持向稅捐機關申報等事實，亦係拓亞公司實際負責人許坤炎所為
    ，要與被告無涉，尚難令被告甲○○負逃漏稅捐或行使業務登載之不實文書罪責
    ，公訴人仍執上開與證明被告犯罪無關之事項而提起上訴，為無理由，應予駁回
    。
據上論斷，應依刑事訴訟法第三百六十八條判決如主文。
本案經檢察官張啟彬到庭執行職務
中　　華　　民　　國  　　九十三  　　年     十二     月     二十一     日
                            臺灣高等法院刑事第十九庭
                                審判長法  官  許  國  宏
                                      法  官  洪  光  燦
                                      法  官  林  勤  純
右正本證明與原本無異。
檢察官如不服本判決應於收受送達後十日內向本院提出上訴書，未附理由時應於提起
上訴後十日內向本院補提上訴理由書（均應按被告人數提出繕本）。
被告不得上訴。
                                      書記官  葉  瑩  庭
中　　華　　民　　國  　　九十三  　　年     十二     月     二十一     日
